【裁判字號】    99,抗,153
【裁判日期】    990630
【裁判案由】    本票裁定
【裁判全文】
臺灣臺中地方法院民事裁定               99年度抗字第153號
抗  告  人  乙○○
相  對  人  甲○○
上列抗告人與相對人間因聲請本票裁定事件，抗告人對於中華民
國99年5月17日本院民事庭司法事務官所為之裁定（99年度司票
字第1855號）提起抗告，本院合議庭裁定如下：
    主    文
抗告駁回。
抗告程序費用新台幣壹仟元由抗告人負擔。
    理    由
一、本件抗告意旨略以：原法院認本票並無準用票據法第85條第
    2項第2款之規定，故認抗告人對尚未到期之票號分別為WG00
    00000號、WG0000000號、WG0000000號、WG0000000號、WG00
    00000號，到期日分別為民國99年6月30日、99年7月30日、
    99年8月30日、99年9月30日，面額均為新台幣（下同）5000
    0元之本票5紙（下稱系爭本票），不得依票據法第123條規
    定聲請裁定准予強制執行云云（按抗告人原聲請裁定本票10
    紙准予強制執行，惟原審僅裁定原裁定如附表所示之5紙本
    票准予強制執行）。惟依票據法第124條規定可知，同法第
    85條第2項之規定，於本票亦準用之，此亦有其他法院之裁
    定採此見解。又系爭本票確有到期日前無法付款提示之事實
    ，亦有抗告人寄予相對人之遭退件存證信函可證，則依票據
    法第124條準用同法第85條第2項第2款規定，該系爭本票自
    應裁定准予強制執行，方為適法。因而，原裁定駁回系爭本
    票強制執行之聲請，顯有違誤等語。並聲明(一)原裁定駁回抗
    告人聲請系爭本票准許強制執行之部分，應予廢棄，並為准
    許抗告人此部分強制執行聲請之裁定。(二)程序費用及抗告費
    用均由相對人負擔。
二、按本票執票人應於到期日或其後2日內，為付款之提示，票
    據法第124條、第69條第1項分別定有明文。另按執票人向本
    票發票人行使追索權時，得聲請法院裁定後強制執行，同法
    第123條亦有明文。又同法第85條第2項第1、2款規定之匯票
    不獲承兌；付款人或承兌人死亡、逃避或其他原因無從為承
    兌或付款提示時，雖在到期日前，匯票執票人亦得行使追索
    權。係指當匯票不獲承兌，或對付款人無從承兌及對承兌人
    無從為付款提示時，匯票執票人於到期日前亦得行使追索權
    。惟上開規定乃關於匯票之規定，而匯票之承兌，於本票並
    無準用之規定，此觀同法第2章第3節關於匯票承兌之規定，
    依同法第124條之規定，於本票並無準用之規定至明（參最
    高法院72年度台上字第374號裁判意旨）。準此，本票執票
    人僅於到期日時，始能為付款提示，並無到期日前為付款提
    示而無從付款，得行使追索權之情事。
三、查抗告人於99年4月2日以其執有相對人所簽發之10紙本票向
    本院聲請裁定准予強制執行，原審於99年5月17日裁定時，
    系爭本票之到期日均尚未屆，則揆諸上開規定及說明，尚不
    得提示，則抗告人就系爭本票自無從行使追索權，其逕為強
    制執行之聲請，於法自有不合。至抗告人所提出其他法院之
    裁定，僅係基於個案之見解，並不能拘束本院所為上開之認
    定，自亦不得據為有利於抗告人之認定。再退而言之，縱認
    前開票據法第85條第2項第2款之規定，於本票亦有準用之餘
    地，然觀抗告人所提出卷附之其委託法律事務所寄予相對人
    信件，嗣遭退回之信封上，僅載明「查無此人」，經核與前
    開票據法第85條第2項第2款規定之要件亦顯不相當，則就系
    爭本票自亦不得期前行使追索權。是以，本件原裁定駁回系
    爭本票強制執行之聲請，於法並無不當。從而，本件抗告為
    無理由，應予駁回。
四、據上論結，本件抗告為無理由，依非訟事件法第46條、第21
    條第2項、第24條第1項，民事訴訟法第495條之1第1項、第4
    49條第1項、第78條，裁定如主文。
中    華    民    國    99    年    6   月     30     日
                  民事第四庭  審判長法  官  楊國精
                                    法  官  王鏗普
                                    法  官  黃文進
以上正本係照原本作成。
本件不得再抗告。
中    華    民    國    99    年    6     月    30    日
                                    書記官

司法院資訊處製作；財團法人民間司法改革基金會備份。
